最高法院刑事判決　　　　　　　九十六年度台上字第九一五號
上　訴　人　甲○○
上列上訴人因準強盜案件，不服台灣高等法院中華民國九十五年
十一月八日第二審判決（九十五年度上訴字第二九二三號，起訴
案號：台灣板橋地方法院檢察署九十四年度偵字第八八○八、一
八二三五號），提起上訴，本院判決如下：
    主  文
上訴駁回。
    理  由
按刑事訴訟法第三百七十七條規定，上訴於第三審法院，非以判
決違背法令為理由，不得為之。是提起第三審上訴，應以原判決
違背法令為理由，係屬法定要件。如果上訴理由狀並未依據卷內
訴訟資料，具體指摘原判決不適用何種法則或如何適用不當，或
所指摘原判決違法情事，顯與法律規定得為第三審上訴理由之違
法情形，不相適合時，均應認其上訴為違背法律上之程式，予以
駁回。本件上訴人甲○○上訴意旨略稱：(一)、上訴人係意圖為自
己不法之所有，基於搶奪之犯意而為本件犯罪。原判決認定上訴
人所為，係犯加重準強盜罪，核與事實不符，自屬判決違背法令
。(二)、上訴人要求傳喚原始證人到庭對質及詰問，原審未予傳喚
，有應於審判期日調查之證據未予調查之違法。(三)、原判決認定
，告訴人乙○之指訴與事實相符，堪以採信。但乙○於警詢時係
供稱，上訴人所攜帶之折疊刀是被到場之警察奪下，嗣於審判中
則稱，是遭前來協助之路人奪下，前後供詞有異。且上訴人係徒
手搶奪，何來折疊刀呢？原判決有理由不備或理由矛盾之違法。
(四)、上訴人於原審請求調閱監視錄影帶，嗣經查證結果，雖已無
法調閱（錄影未存檔），倘上訴人所言不實，豈敢請求調閱監視
錄影帶？又上訴人於警詢時即否認攜帶折疊刀，警方未鑑定折疊
刀上之指紋，顯欲栽贓。(五)、被害人與上訴人之利害關係相反，
故被害人所為不利於上訴人之供述，其證明力可疑，尚難專憑此
項供述，採為上訴人犯罪事實之依據。(六)、上訴人犯罪情狀可憫
恕，請從輕量刑云云。
惟查：原判決綜合全案卷證資料，本於事實審法院之推理作用，
認定上訴人有其事實欄所載之犯行，因而維持第一審論處上訴人
意圖為自己不法之所有，攜帶兇器，而搶奪他人之動產，因防護
贓物、脫免逮捕，而當場施以強暴（累犯）罪刑部分之判決，駁
回上訴人此部分在第二審之上訴（竊盜部分業經第一審判刑確定
），已詳細說明其所憑之證據及認定之理由。對於上訴人所為之
辯解，併已敘明：(1)上訴人於民國九十四年十月二十五日下午二
時四十分許，騎乘機車並攜帶其所有之折疊刀一把，在台北縣土
城市○○街十四巷六號前，趁路人乙○不及防備之際，自背後搶
奪其頸部所戴之金項鍊一條（價值新台幣八千元），得手後逃逸
，乙○立即上前追躡並高呼搶劫，嗣因天雨路滑，上訴人不慎滑
倒，為乙○趕上並壓住上訴人欲取回金項鍊，此時適有二名不詳
姓名路人見狀上前協助，將上訴人壓制於地上，上訴人為脫免逮
捕及防護贓物，竟取出其折疊刀，打開刀刃持刀反抗，並與該二
名路人發生扭打，當場施以強暴，幸經其中一名將上訴人持刀之
右手壓制於地，另一名始將該折疊刀取下，其後即為據報趕抵現
場之警員將之逮捕，並扣得該折疊刀一把等情，業據被害人乙○
及到場處理之警員廖明峰到庭結證明確，並有折疊刀一把扣案及
贓物認領保管單一紙附卷可稽，上訴人亦始終承認確有搶奪之行
為。(2)上訴人雖否認持折疊刀對該二名見義勇為者施強暴，並辯
稱折疊刀是該二名路人中之一人塞給他的。然而，扣案之折疊刀
係上訴人自其身上取出，並持以對該二名上前協助之路人施強暴
，迭據目擊證人乙○指證在卷。到場處理之警員廖明峰亦證述，
伊到場時「壓制被告（即上訴人）的路人及旁邊圍觀的路人，還
有何小姐（指乙○）有提醒我被告有刀子，要小心」，後來上訴
人起身時，即在地上找到刀子，刀刃已經打開。倘上訴人未持折
疊刀反抗，路人及乙○等人何須提醒前來逮捕之警察要小心，益
徵該折疊刀確係上訴人隨身攜帶。又該二名路人係因聽聞被害人
高呼搶劫，因見義勇為而上前協助，並出手壓制上訴人，豈有反
而提供武器給上訴人，用以攻擊己方之理？上訴人所辯，折疊刀
是該名路人塞給他的，顯悖於情理，不足採信。(3)上訴人雖請求
調閱附近之監視錄影帶，惟經原審向台北縣政府警察局土城分局
查證結果，該分局已派員至土城市員仁里辦公室觀看，「因該監
視器無燒烤成光碟留存，故無法提供」，有其覆函及查訪報告表
在卷可查。原審乃綜合全案卷證資料，認定上訴人確有前揭犯行
，而以上訴人嗣後否認有加重準強盜之行為，為飾卸之詞，不可
採信等情綦詳。上訴意旨對於原判決所為前揭論斷，並未依據卷
內資料，具體指摘有何違背法令情形。且查：(一)、如前所述，原
審係依憑全案卷證資料而為判決，並非專以被害人乙○之指訴為
斷，上訴意旨此部分所指，顯屬誤會。(二)、證人乙○除於檢察官
偵查中到庭結證外，並於第一審法院到庭具結、交互詰問，其陳
述明確別無訊問之必要，依刑事訴訟法第一百九十六條規定，即
不得再行傳喚。況原審於審判期日訊問上訴人「尚有何證據請求
調查？」上訴人亦答稱「沒有」（見原審卷第七十二頁背面）。
其待上訴本院後，泛言原審未傳喚原始證人云云，並非依據卷內
資料執為指摘。至於到場處理之警員廖明峰，亦於第一審法院到
庭具結、交互詰問，其陳述已臻明確別無訊問之必要。上訴人雖
曾聲請再傳訊廖明峰，原審認為無必要，已在判決理由中予以說
明（見原判決第十一頁第十八行至第二十四行），自不能任意指
摘為違法。(三)、上訴人被壓制時，已取出其折疊刀反抗，並與該
二名前來協助之路人發生扭打，當場施以強暴，幸經其中一人將
之壓制於地，另一名始將該折疊刀取下，其後即為據報趕抵現場
之警員將之逮捕，並扣得該折疊刀一把，已據被害人乙○及警員
廖明峰到庭具結、交互詰問，陳明在卷。乙○於警詢時雖曾供述
，上訴人持折疊刀抗拒逮捕，「隨後被趕到的警方合力將他手上
的刀子奪下，並逮捕」（見偵字第一八二三五號卷第二十一頁）
，就其語意觀之，應係指警察到場後始配合該二名見義勇為者扣
得上訴人之折疊刀，並合力將之逮捕而言。其敘述之方式，雖與
審判中之供述未盡完全一致，但其基本內容之意旨並無不同。關
於此部分，原判決係採用審判中經具結、交互詰問之供述為證據
，自不能任意指摘為理由不備或理由矛盾。(四)、上訴人於原審，
並未曾請求鑑定折疊刀上之指紋。本院為法律審，其待上訴本院
後，始指摘「警方」未鑑定折疊刀上之指紋，顯欲栽贓云云。並
非依據卷內資料執為指摘，亦非適法之第三審上訴理由。另所謂
其犯罪情狀「可憫恕」，係以自己之說詞，所為空泛之辯飾；至
於其餘指摘事項，或為枝節性之問題，或為單純事實之爭執，均
非適法之第三審上訴理由。上訴意旨徒憑己見，就原判決已說明
事項或屬原審採證認事職權之適法行使，任意指摘為違法，顯與
法律規定得為第三審上訴理由之違法情形，不相適合。其上訴違
背法律上之程式，應予駁回。
據上論結，應依刑事訴訟法第三百九十五條前段，判決如主文。
中　　華　　民　　國　九十六　年　　二　　月　 十四 　日
                      最高法院刑事第十庭
                          審判長法官  謝　俊　雄
                                法官  陳　世　雄
                                法官  魏　新　和
                                法官  吳　信　銘
                                法官  徐　文　亮
      本件正本證明與原本無異
                                      書  記  官
中　　華　　民　　國　九十六　年　　二　　月　二十六　日
                                                z
